臺灣臺東地方法院民事裁定　　　　　　　100年度事聲字第9號
聲　請　人　萬泰商業銀行股份有限公司
（即債權人）
法定代理人　盧正昕
相　對　人　古善吉更名前為：.
（即債務人）
上列聲請人對民國99年12月28日本院司法事務官所為98年度司執
消債更字第44號處分，聲明異議，本院裁定如下：
    主  文
聲明異議駁回。
聲明費用由聲明人負擔。
    事實及理由
一、按(一)對於司法事務官處理事件所為之終局處分，於不變之期
    間內聲明異議，經司法事務官認異議為無理由，而送請法院
    裁定，嗣法院仍認異議為無理由時，應以裁定駁回之，民事
    訴訟法第240條之4定有明文。(二)次按(1)「為使負債務之消費
    者得依本條例所定程序清理其債務，以調整其與債權人及其
    他利害關係人之權利義務關係，保障債權人之公平受償，謀
    求消費者經濟生活之更生及社會經濟之健全發展，特制定本
    條例。」，消費者債務清理條例（下稱同條例）第1條定有
    明文。(2)「債務人有薪資、執行業務所得或其他固定收入，
    法院認更生方案之條件公允者，得不經債權人會議可決，逕
    依債務人之聲請或依職權以裁定認可更生方案。有下列情形
    之一者，法院不得為前項之認可：一、債務人於七年內曾依
    破產法或本條例規定受免責。二、有前條第一項各款情形之
    一。三、無擔保及無優先權債權受償總額，顯低於法院裁定
    開始更生程序時，依清算程序所得受償之總額。四、無擔保
    及無優先權債權受償總額，低於債務人聲請更生前二年間，
    可處分所得扣除自己及依法應受其扶養者所必要生活費用之
    數額。」（同條例第64條第1項）。(3)「有下列情形之一者
    ，法院應不認可更生方案：一、債權人會議可決之更生方案
    對不同意或未出席之債權人不公允。二、更生程序違背法律
    規定而不能補正。三、更生方案違反法律強制或禁止規定，
    或有背於公共秩序、善良風俗。四、以不正當方法使更生方
    案可決。五、已申報無擔保及無優先權之債權總額逾新臺幣
    1200萬元。六、更生方案定有自用住宅借款特別條款，而債
    務人仍有喪失住宅或其基地之所有權或使用權之虞。七、更
    生方案所定自用住宅借款特別條款非依第五十四條協議成立
    。八、更生方案無履行可能。九、債務人有虛報債務、隱匿
    財產，或對於債權人中之一人或數人允許額外利益，情節重
    大。」（同條例第63條第1項）。(三)至於「關於更生或清算
    之程序，除本條例別有規定外，準用民事訴訟法之規定。」
    ，同條例第15條定有明文。又「當事人主張有利於己之事實
    者，就其事實有舉證之責任」，民事訴訟法第277條亦有明
    文。
二、聲明異議人（下稱債權人）聲明意旨略以：
    相對人（下稱債務人）在更生方案所清償之成數過低；併請
    審酌黃紅燕（即債務人之配偶）是否有財產，即債務人對黃
    紅燕是否有剩餘財產差額分配之請求權，以維債權人之權益
    ，爰聲明異議等語。
三、按為使負債務之消費者，得依本條例所定程序清理其債務，
    以調整其與債權人及其他利害關係人之權利義務關係，保障
    債權人之公平受償，謀求消費者經濟生活之更生及社會經濟
    之健全發展，而制定本條例，故對債務人之支出，自不應過
    於浮寬，但仍應得以維持債務人家庭合理之基本生活所需範
    圍內，所為必要之支出之立法理由。另依同條例之立法精神
    ，乃為使債務人得有重建經濟之機會，而非僅迫以債務人清
    償債務之壓力，故更生方案之還款金額、方式，宜參酌債務
    人之工作收入、經濟能力、家庭因素等情後，作整體及個別
    之判斷甚然。復參同條例第63條至第64條之規定，亦未將還
    款成數之高低（涉及清償之總金額），列為法院是否認可更
    生方案之審酌要件甚明。經查：
  (一)本院司法事務官斟酌債務人之前開情形，而以：債務人之月
    收入新臺幣（下同）31,750元，扣除以內政部主計處所公佈
    之98年度臺灣省每人每月9,829元之最低生活費標準，計算
    債務人平均每月之支出合計為19,658元（計算方式：債務人
    自己9,829元＋9,829元子女2人應分擔之2人）後，所餘
    款項12,092元，復分2階段每月清償，即第1階段：自第1期
    至70期、每期清償19,870元；第2階段：自第71至96期、每
    期清償22,870元之更生方案，顯已考量債務人最大之清償能
    力、誠意，及債權人之受償利益，尚屬適當。
  (二)至於黃紅燕係在大陸地區出生，於83年與債務人結婚，嗣於
    91年間始取得中華民國國民身分證（原審卷第123頁至第124
    頁：戶籍謄本），另依財政部臺灣省南區國稅局於98年3月1
    6日對黃紅燕所核發之各類所得、財產歸戶資料清單所示，
    顯示其並無所得收入，且其名下亦無任何財產（見本院98年
    度消債更字第38號更生卷第21頁至第24頁）。據此，債務人
    目前對黃紅燕尚無得請求之剩餘財產分配差額甚明，況黃紅
    燕在本件，已均攤2名未成年子女之扶養費。職是，在黃紅
    燕如此經濟能力不甚豐裕之情況下，實不宜再任令黃紅燕負
    擔超出自己能力之負擔，甚為明確。
  (三)況債務人以原審所認可更生方案，在按期清償8年後，清償
    之總金額為1,985,520元，亦已高於法院裁定開始更生程序
    時，依清算程序所得受償之總額，且已逾債務人聲請更生前
    二年間，可處分所得扣除自己及依法應受其扶養者所必要生
    活費用之數額。另清償之成數約為無擔保債務之百分之65.9
    1顯已超過：若前揭更生方案無法可決或認可，而進入清算
    程序之終止或終結，在法院為不免責之裁定確定後，債務人
    繼續清償債務，而各普通債權人受償額均達其債權額之百分
    之20以上者，法院仍得依債務人之聲請裁定免責之標準。
  (四)參諸本件除聲明人外，其餘16位債權人於考慮上情後，並未
    提出異議，及本院另審酌聲明人所舉上情，亦未舉證以實其
    說。職是，尚難認其所異議之事項為有理由甚明。
四、據此，本院司法事務官審酌上情後，認為：債務人並無同法
    第63條第1項所示：應不認可；或同法第64條第1項所示：不
    得為認可更生方案之消極條件，復認債務人所提更生方案之
    條件公允，且依同條例第53條第1項第3款但書之規定，將最
    終清償期延長為8年後，爰不經債權人會議可決，逕為認可
    如原裁定書附表一所示更生方案之處分，顯已考量前揭之立
    法意旨，及詳酌債務人最大之清償能力、債權人之利益。職
    是，聲明人聲明異議，核無理由，應予駁回。
五、依消費者債務清理條例第15條，民事訴訟法第95條、第78條
    之規定，裁定如主文所示。
中    華    民    國    100    年    3    月    6    日
                  民事庭  法  官  陳兆翔
以上正本係照原本作成。
如不服本裁定，應於送達後10日內，向本院提出抗告狀（須附繕
本）（抗告至本院合議庭），並應繳納抗告費新臺幣1,000元。
中    華    民    國    100    年    3    月    6    日
                          書記官  陳昭穎